臺灣高等法院台南分院刑事判決　　　九十一年度交上易字第九八七號　Ａ
　　　上　訴　人　台灣雲林地方法院檢察署檢察官
　　　被　　　告　丙　○　○
右上訴人因被告等過失致死案件，不服臺灣雲林地方法院九十一年度交易字第一六號
中華民國九十一年六月二十五日第一審判決（起訴案號：臺灣雲林地方法院檢察署九
十一年度偵字第一六０號），提起上訴，本院判決如左：
      主      文
原判決關於被告乙○○部分撤銷。
乙○○從事業務之人，因業務上之過失致人於死，處有期徒刑柒月，緩刑貳年。
其餘上訴駁回。
      事      實
一、丙○○於民國（下同）八十一年間，因殺人未遂案件，經台灣嘉義地方法院判處
    有期徒刑五年確定，於民國八十八年九月一日執行完畢。乙○○係總合建材有限
    公司（下稱總合公司）之倉管人員，擔任倉庫管理及駕駛貨車運送貨物之業務，
    係從事駕駛車輛業務之人，於九十年十二月十日晚上九時許，乙○○駕駛總合公
    司之車號Ｃ四－一三五六號自小貨車，運送公司之貨物完畢後，回家途中，沿雲
    林縣北港鎮○○路由北往南行駛，途經華勝路與文星路之時為綠燈之交岔路口欲
    左轉，乙○○依法規本應注意汽車左轉時，應距交岔路口三十公尺前顯示方向燈
    或手勢，行至交岔路口中心處左轉，並不得占用來車道搶先左轉，且依當時情況
    ，天候晴，路面乾燥無缺陷，無障礙物，視距良好，別無不能注意之情事存在，
    竟一時疏忽注意，於尚未到達路口之際，即提早左轉而侵入並占用來車道搶先左
    轉。適丙○○騎乘車號ＧＸＷ－八五九號重型機車後載田文等，自對向車道駛來
    至上述路口，丙○○依法規也應注意車前狀況，並隨時採取必要之安全措施，而
    依當時之情形，亦無不能注意之情事存在，丙○○竟亦疏忽未注意上述自小貨車
    之動向，採取緊急煞車或其他必要的安全措施，於閃過自小貨車車頭後，因過於
    貼近該自小貨車，致其機車車頭右側撞擊乙○○自小貨車後方保險桿之右尾端，
    人車因而倒地，致後座之田文等受有頭部外傷，腦出血等重創經送醫後不治死亡
    。乙○○、丙○○於肇事後，於警方知悉肇事者前，即向警員自首並靜候裁判。
二、案經甲○○告訴雲林縣警察局北港分局報告臺灣雲林地方法院檢察署檢察官偵查
    起訴。
      理      由
一、被告乙○○於本院審理時對右揭因過失發生車禍，致被害人田文等死亡之犯罪事
    實坦承不諱，惟辯稱：伊負責之業務不是駕駛，所以應不負業務過失之責等情。
    被告丙○○則於本院調查時坦承上開犯罪事實。
二、經查：
（一）上述事實有道路交通事故調查報告表及現場照片六張在卷可參（偵查卷第六頁
      至十頁），並為證人吳銘哲即現場處理之警員於原審證述撞擊點明確（原審卷
      第四十九、五十頁），核均與被告乙○○於警訊、偵查、原審及本院審理時及
      被告丙○○於本院訊問時所供相符。又被害人田文等確係因本件車禍死亡之事
      實，亦經檢察官督同法醫師相驗屬實，製有驗斷書、相驗屍體證明書、勘驗筆
      錄附卷可明，並經被害人田文等之兄甲○○於原審中指訴在卷。被告丙○○所
      騎機車係車頭右側撞擊自小貨車之車後保險桿右尾端之事實，已為被告乙○○
      供述在卷，證人吳銘哲亦證稱：斜板破洞高度與保險桿一樣，直接撞擊點是在
      這個地方，車後那根保險桿有插進去，保險桿有被撞開，一般機車在地上拖的
      話表皮會破掉，不會裂開，斜板的破洞是整個洞下去，不是裂開等語（原審卷
      第五十一頁），核與現場照片所示「自小貨車後方保險桿右尾端脫落，機車之
      前方右側塑膠斜板有破洞」之情形相符，證人吳哲銘之證詞與當時之狀況符合
      而可信，顯然被告丙○○之機車是撞擊被告乙○○所駕駛自小貨車之後保險桿
      右測，而非自小貨車之保險桿勾到機車右側，被告乙○○一時疏忽注意，於尚
      未到達路口之際，即提早左轉而侵入並占用來車道搶先左轉而有過失，應可認
      定。
（二）又被告丙○○於原審復供稱：在二、三十公尺前有看到他，我看到他的時候，
      他的車子已經在我眼前了，我以為他要超車等語（原審卷四五頁），被告丙○
      ○當時是從車頭閃過自小貨車之情，亦為其供明在卷（原審卷四四頁），此均
      可見被告丙○○是從被告乙○○自小貨車之車頭閃過而過於貼近自小貨車，始
      會與自小貨車後方之保險桿碰撞，是被告丙○○在行至被告乙○○之車頭前，
      是有相當的時間空間可以採取停車或其他閃避方式，以避免過於貼近該自小貨
      車無誤，而由被告丙○○在看見自小貨車之行進方向後，卻誤以為自小貨車是
      要由對向車道超車，而疏忽不注意，致未發現自小貨車是要左轉一事，亦可明
      被告丙○○疏未注意車前狀況。
（三）按刑法上所謂「業務」，係指個人基於其社會地位繼續反覆執行之事務，其主
      要部分之業務固不待論，即為完成主要業務「所附隨之準備工作與輔助事務」
      ，亦應包括在內（最高法院七十一年度台上字第一五五０號判例參照）。查被
      告乙○○於上開時間，擔任總合公司之倉管人員，主要工作為整理貨品、補貨
      ，「偶爾有少數送貨補缺任務」之事實，有總合公司九十一年九月十七日函可
      證，被告乙○○當時所駕駛之車號Ｃ四－一三五六號自小貨車，屬於總合公司
      所有，也有交通部公路總局嘉義區監理所九十一年九月十七日九一嘉監車字第
      九一一三八一八號函附新領牌照登記書可稽，被告乙○○於本院調查時也供稱
      平常我是管理倉庫，「公司較忙的時侯我會幫忙送貨」等情，於本院審理時被
      告更明白承認，（問當天為何開總合公司的貨車）「我是那天順路送貨之後開
      車要回家，貨是載到北港，貨已經送完了，我空車回家的時候發生車禍的」等
      情（見本院審判筆錄），可見被告乙○○之主要業務固然是管理倉庫之貨物，
      但是「駕駛貨車送貨物」，雖非其主要工作，仍然是其附隨之準備及輔助業務
      ，而為其工作項目之一，可認定「駕駛車輛」本為被告乙○○之業務內容。
（四）按汽車駕駛人之「駕駛工作」，乃隨時可致他人身體生命於危險之行為，並係
      具有將該行為繼續，反覆行使之地位之人。因此應有經常注意俾免他人於危險
      之特別注意義務。基於此項「地位」而駕車，自屬基於社會生活上之地位而反
      覆執行事務，因此在此「地位」之駕車，不問其目的為何，均應認其係業務之
      範圍（參考最高法院七十五年台上字第一六八五號判例）。查被告乙○○於前
      揭時地駕駛小貨車，係為公司運完貨後，在回家途中發生車禍之事實，已經被
      告乙○○供承在卷，與卷內照片顯示該貨車為空車之情形相符，可以採信，惟
      被告乙○○雖是空車回家，依上開判例意旨，仍係基於駕駛之地位從事業務，
      則本案中被告乙○○係從事駕駛業務之人，因駕駛業務之過失致人於死之事實
      ，可以認定，被告乙○○所辯：伊負責之業務不是駕駛，所以應不負業務過失
      之責等情，自不足採。
三、按汽車行駛至交岔路口，左轉彎時，應距交岔路口三十公尺前顯示方向燈或手勢
    ，行至交岔路口中心處左轉，並不得占用來車道搶先左轉；汽車行駛時，應注意
    車前狀況，並隨時採取必要之安全措施，道路交通規則第一百零二條第一項第四
    款、第九十四條第三項分別定有明文。本件被告乙○○確實未在交岔路口中心處
    左轉，而是占用來車道搶先左轉，已經明確。又依當時情況，天候晴、路面乾燥
    無缺陷、無障礙物，視距良好，別無不能注意之情事，有上述調查報告表在卷可
    徵，被告二人竟疏未注意而肇事，彼等均有過失甚明。又被害人田文等是因本件
    車禍死亡之事實，亦已敘明如前，被害人田文等之死亡與被告二人之過失間，均
    有相當因果關係。本件事證明確，被告乙○○上述辯解尚無可取，被告二人犯行
    均堪認定，應依法論科。
四、核被告丙○○所為，係犯刑法第二百七十六條第一項過失致死罪。被告乙○○係
    從事業務之人，核其所為，係犯刑法第二百七十六條第二項業務過失致死罪。公
    訴人認被告乙○○係觸犯刑法第二百七十六條第一項普通過失致死罪嫌，尚有未
    洽，惟其起訴事實相同，應依刑事訴訟法第三百條規定，變更起訴法條。被告丙
    ○○於八十一年間，因殺人未遂案件，經台灣嘉義地方法院判處有期徒刑五年確
    定，於八十八年九月一日執行完畢，有台灣高等法院被告全國前案紀錄表在卷可
    稽，其於五年內再犯本案，為累犯，依刑法第四十七條規定加重其刑。被告二人
    於肇事後，在偵查犯罪機關知悉犯人前，即向警方自首其為肇事者之事實，為證
    人即警員吳銘哲證明屬實（原審卷第五十頁），被告自首犯罪，應依刑法第六十
    二條前段規定減輕其刑，被告丙○○部分依法並先加重後減輕。
五、原審對被告丙○○部分，依刑法第二百七十六條第一項、第四十七條、第四十一
    條第一項前段、第六十二條前段，罰金罰鍰提高標準條例第一條前段，第二條，
    並審酌被告丙○○犯後否認犯行，態度不佳，惟告訴人表示被告丙○○已賠償喪
    葬費，沒有要被告丙○○賠償其他損害等語（原審卷第二六頁），顯可見其已原
    諒被告丙○○，丙○○過失程度尚屬較輕等一切情狀，量處被告丙○○有期徒刑
    六月，並諭知易科罰金之折算標準，此部份認事用法及量刑均無不當，上訴人以
    原判決量處被告得易科罰金之有期徒刑，顯然過輕，指摘原判決此部份不當，為
    無理由，應予駁回。
六、原審對被告乙○○部分，認罪證明確，因予論罪科刑，固然有所依據。但是被告
    乙○○是從事業務之人，所為係犯刑法第二百七十六條第二項之業務過失致死罪
    ，原審未查，論以刑法第二百七十六條第一項普通過失致死罪，尚有違誤，上訴
    人此部份上訴意旨，為有理由，自應由本院撤銷此部份判決改判之。爰審酌被告
    乙○○並無前科，坦承犯行，具有悔意，雖搶先左轉，過失程度較重，已經與被
    害人達成和解，有當庭所呈和解書一紙在卷等一切情狀，量處如主文所示之刑。
    另被告乙○○前未曾受有期徒刑以上刑之宣告，有台灣雲林地方法院檢察署刑案
    資料查註紀錄表及被告全國前案紀錄表各一紙在卷可參，其犯罪後已知悔悟，本
    院認其經此教訓後，當益知警惕，信無再犯之虞，因認其所宣告之刑，以暫不執
    行為適當，併予宣告緩刑二年，以勵自新。
七、被告丙○○經合法傳喚，無正當理由未到庭，爰不待其陳述，逕行判決。
八、據上論斷，應依刑事訴訟法第三百六十八條、第三百七十一條、第三百六十九條
    第一項前段、第三百六十四條、第二百九十九條第一項前段、第三百條、刑法第
    二百七十六條第二項、第六十二條前段、第七十四條第一款，罰金鍰提高標準條
    例第一條前段，判決如主文。
案經檢察官許仲瑩到庭執行職務。
中    華    民    國      九十一      年      十      月      二十二    日
                                  臺灣高等法院臺南分院刑事第七庭
                                      審判長法官  蔡    崇    義
                                            法官  董    武    全
                                            法官  宋    明    中
右正本證明與原本無異。
被告丙○○部分不得上訴。
被告乙○○部分如不服本判決，應於判決送達後十日內向本院提出上訴狀，其未敘述
理由者並應於提出上訴狀後十日內向本院補提理由書（應附繕本)。
                                      法院書記官  李    育    儒
中    華    民    國      九十一      年      十      月      二十四    日
附錄：本判決論罪科刑法條
刑法第二百七十六條(過失致死罪)
因過失致人於死者，處二年以下有期徒刑、拘役或二千元以下罰金。
從事業務之人，因業務上之過失犯前項之罪者，處五年以下有期徒刑或拘役，得併科
三千元以下罰金。
